【裁判字號】    91,訴,794
【裁判日期】    920828
【裁判案由】    違反槍砲彈藥刀械管制條例等
【裁判全文】
臺灣新竹地方法院刑事判決                          九十一年度訴字第七九四號
    公  訴  人  臺灣新竹地方法院檢察署檢察官
    被      告  乙○○
                丁○○
    右  一  人
    選任辯護人  徐國楨律師
                曾能煜律師
右列被告等因違反槍砲彈藥刀械管制條例等案件，經檢察官提起公訴（九十一年度偵
字第五八四一號），本院判決如左：
    主  文
乙○○未經許可，持有可發射子彈具有殺傷力之改造手槍壹支，處有期徒刑壹年貳月
，併科罰金新臺幣萬元，罰金如易服勞役，以新臺幣玖佰元即銀元佰元折算壹日
；扣案之可發射子彈具殺傷力之仿ＳＩＧ  ＳＡＵＥＲ廠半自動手槍製造之改造金屬
玩具手槍壹支（槍枝管制編號：0000000000號）沒收。又以加害生命、身
體之事，恐嚇他人致生危害於安全，處有期徒刑柒月。應執行有期徒刑壹年柒月，併
科罰金新臺幣萬元，罰金如易服勞役，以新臺幣玖佰元即銀元佰元折算壹日；扣
案之可發射子彈具殺傷力之仿ＳＩＧ  ＳＡＵＥＲ廠半自動手槍製造之改造金屬玩具
手槍壹支（槍枝管制編號：0000000000號）沒收。
丁○○無罪。
    事  實
一、乙○○前犯竊盜罪，經本院以八十七年度易字第七六號刑事判決判處有期徒刑二
    年，緩刑五年確定，於緩刑期間猶不知慎戒，明知可發射子彈具有殺傷力之改造
    手槍及制式子彈均為槍砲彈藥刀械管制條例所管制之物品，未經許可不得無故持
    有，竟因好奇，於民國九十一年四月間某日，在新竹縣竹北市竹北火車站前，以
    新台幣（下同）三萬元，向真實姓名年籍不詳之成年男子購買仿ＳＩＧ  ＳＡＵ
    ＥＲ廠半自動手槍製造、可擊發適用子彈、具有殺傷力之更換土造金屬槍管改造
    而成之改造手槍一支（槍枝管制編號：0000000000號）及口徑九ｍｍ
    制式子彈一顆，並將制式子彈裝填入改造手槍後，藏放在其位於新竹縣竹北市東
    海里九鄰東海窟十六號之住處而無故持有之。
二、九十一年十月九日上午十時四十分許，乙○○夥同真實姓名不詳、綽號「阿龍」
    之男性友人，一同前往新竹市○○路○段五八六號旁「高校女孩」檳榔攤，騷擾
    乙○○前女友戊○○，恰巧當時戊○○之男友丙○○與友人甲○○開車路過，二
    人見狀立刻下車制止乙○○與「阿龍」，丙○○（起訴書誤載為甲○○）並持球
    棒追打乙○○（未成傷，亦未據告訴），且報出某黑道大哥之姓名，乙○○因此
    甚為憤怒，隨即獨自駕車返回前揭住處，取出上開槍彈隨身藏放攜帶，另以電話
    聯繫友人丁○○邀同前往「高校女孩」檳榔攤排解糾紛。同日上午十一時十分許
    ，乙○○先返回「高校女孩」檳榔攤，「阿龍」、丁○○隨後分別趕到，乙○○
    便要戊○○通知丙○○到場談判，戊○○只得撥打丙○○之行動電話，十分鐘後
    丙○○與甲○○共乘一車前來，乙○○、丁○○、「阿龍」即要求丙○○下車，
    丙○○下車後與乙○○在該檳榔攤附近談判約二至三分鐘，彼此惡言相向，乙○○竟基於持槍恐嚇之犯意，取出身上攜帶之上開槍彈，出示丙○○，並佯作上膛
    動作，致丙○○心生畏懼，拔腿便往甲○○所在之車輛方向奔跑，致生危害於丙○○生命、身體之安全，丁○○見乙○○竟有槍彈，亦往己之車輛方向逃逸，乙○○則在後追逐丙○○，但僅追逐約十公尺，所持上開槍枝即掉落在地走火射出
    子彈一發，幸未傷及任何人，亦未損及任何物品。嗣後乙○○、丁○○、「阿龍
    」分頭逃竄，然有路人暗記車牌號碼，警方循線先通知丁○○到案說明，丁○○
    再說服乙○○持槍投案，使警方能順利扣得前開改造手槍一支，且在現場扣得擊
    發後之制式子彈彈殼一枚。
三、案經新竹市警察局第二分局報告臺灣新竹地方法院檢察署檢察官偵查起訴。
    理  由
壹、有罪部分：
一、訊據被告乙○○對於右揭事實一、二，除辯稱其攜帶上開槍彈前往「高校女孩」
    檳榔攤後，先放在路旁草叢內，嗣後與被害人丙○○一言不合，才從草叢中取出
    槍彈等情之外，其餘均坦白承認。查被告乙○○自白部分，核與被告丁○○之供
    述大致相同，亦與被害人丙○○指述、證人戊○○、甲○○證述情節相符，復有
    上開改造手槍與擊發後之制式子彈彈殼一枚扣案可佐。而扣案之改造手槍一支、
    彈殼一枚經送往內政部警政署刑事警察局以性能檢驗法鑑定結果，認該改造手槍
    一枝係由仿ＳＩＧ  ＳＡＵＥＲ廠半自動手槍製造之金屬玩具手槍，更換土造金
    屬槍管改造而成之改造手槍，機械性能良好，可擊發適用子彈，認具殺傷力，而
彈殼一枚認係已擊發之口徑九ｍｍ制式彈殼，彈底標記為「ＰＭＣ  ９ＭＭ  Ｌ
    ＵＧＥＲ」，此有內政部警政署刑事警察局九十年十月十八日刑鑑字第０九一０
    二八三六八六號槍彈鑑定書一份附卷可稽。被告乙○○雖辯稱上開槍彈先放在路
    旁草叢內，嗣後因一言不合，才從草叢中取出云云，然被告丁○○、被害人丙○○均堅稱從被害人丙○○第二次抵達檳榔攤迄被告乙○○手上拿著槍枝，此段時
    間僅短短二至三分鐘而已，渠等並未看到被告乙○○從草叢內取出槍彈，是被告
    乙○○此部份辯詞，並不可取。其次，公訴意旨雖認被告乙○○出示上開槍枝予
    被害人丙○○時將子彈上膛，且自後追逐時，係故意朝向他處射擊子彈，希望遏
    阻被害人丙○○逃跑，然被害人丙○○於本院訊問時表示並未注意當時被告乙○○有無上膛動作，被告丁○○、乙○○復均陳述沒看到子彈係如何擊發，證人甲○○亦未證述被告係蓄意朝向他處射擊，又參以被害人丙○○陳稱其看到被告乙○○出示槍枝時，彼此距離二十至三十公尺，其一看槍到就往回跑，跑了十公尺
    便聽到槍響等語，準此，以當時被告乙○○、被害人丙○○二人之距離甚近，且
    均屬青年男性，體力尚佳，被告乙○○是否需要以開槍射擊之方式阻止被害人丙○○逃跑，容有疑義，復查無其他積極證據可供佐證，基於「罪疑唯輕，有利被
    告」之原則，此部份仍以被告乙○○所辯：當時僅是佯作上膛動作，子彈因槍枝
    掉在地上而走火擊發為可取。最末，公訴意旨雖認為被告乙○○與被告丁○○、
    「阿龍」係共犯未經許可持有槍砲罪及恐嚇危害於安全罪，但依據後述無罪之理
    由，尚無積極證據足以證明。綜上，被告乙○○之犯行，罪證明確，應依法予以
    論罪科刑。
二、核被告乙○○就右揭事實一、所為，係犯槍砲彈藥刀械管制條例第十一條第四項
    之未經許可持有可發射子彈具有殺傷力之改造手槍罪，以及同條例第十二條第四
    項之未經許可持有子彈罪。被告乙○○以同一持有行為，同時持有改造手槍及制
    式子彈，觸犯構成要件相異之罪名，為異種想像競合，應從一重之未經許可持有
    可發射子彈具有殺傷力之改造手槍罪處斷。核被告乙○○就右揭事實二部分所為
    ，係犯刑法第三百零五條之恐嚇危害於安全罪。再被告乙○○未經許可，持有可
    發射子彈具有殺傷力之改造手槍之時點在前，約六個月後始為右揭事實二之恐嚇
    犯行，且被告乙○○堅稱其持有前開槍彈之動機係因為好奇，加以尚無證據可資
    證明被告乙○○在持有前開槍彈之前或同時，即欲利用此揭槍彈進行恐嚇行為，
    是以，被告乙○○所犯上開未經許可持有可發射子彈具有殺傷力之改造手槍罪與
    恐嚇危害於安全罪間，犯意各別，罪名不同，應分別論罪，合併處罰，公訴人認
    有方法目的之牽連關係，尚有未洽。爰審酌被告乙○○因好奇而購買改造手槍與
    制式子彈，持有時間達六個月，其持有行為對社會有潛在危險性，威脅社會秩序
    甚大，且被告乙○○嗣後持之作為恐嚇工具，造成被害人丙○○生命身體之危害
    ，不容輕忽，且素行不佳，尚在緩刑期間猶不知悔悟，惟兼衡犯後坦承大部分之
    犯行等一切情狀，分別量處如主文所示之刑，並就罰金部分諭知易服勞役之折算
    標準，且定其應執行之刑暨諭知罰金部分如易服勞役之折算標準。
三、扣案之可發射子彈具殺傷力之仿ＳＩＧ  ＳＡＵＥＲ廠半自動手槍製造之改造金
    屬玩具手槍一支（槍枝管制編號：0000000000號），屬違禁物，應依
    刑法第三十八條第一項第一款之規定諭知沒收。至於制式子彈彈殼一枚，因已射
    擊而不再具有殺傷力，爰不為沒收之宣告。
貳、無罪部分：
一、公訴意旨略以：被告乙○○於九十一年十月九日上午偕同「阿龍」一起返回住處
    取出上開槍彈，被告乙○○並告知被告丁○○有槍彈一事，同日上午十一時二十
    分許，被告乙○○與被害人丙○○在「高校女孩」一言不合吵開後，被告丁○○
    、「阿龍」與被告乙○○基共同於持槍恐嚇之犯意聯絡，由被告乙○○取出槍彈
    出示予被害人丙○○，因認被告丁○○與被告乙○○、「阿龍」間，有犯意之聯
    絡與行為之分擔，係共犯槍砲彈藥刀械管制條例第十一條第四項之未經許可持有
    可發射子彈具有殺傷力之改造手槍罪，同條例第十二條第四項之未經許可持有子
    彈罪以及刑法第三百零五條之恐嚇危害於安全罪。
二、按犯罪事實應依證據認定之，無證據不得推定其犯罪事實；又不能證明被告犯罪
    者，應諭知無罪之判決。刑事訴訟法第一百五十四條、第三百零一條第一項分別
    定有明文。又刑事訴訟法上所謂認定犯罪事實之證據，係指足以認定被告確有犯
    罪行為之積極證據而言，該項證據自須適合於被告犯罪事實之認定，始得採為斷
    罪資料；且認定不利於被告之事實，須依積極證據，苟積極證據不足為不利於被
    告事實之認定時，即應為有利於被告之認定，更不必有何有利之證據（最高法院
    二十九年上字第三一０五號、三十年上字第八一六號判例參照）。
三、公訴人認被告丁○○涉有前開犯嫌，係以被告乙○○、丁○○幾乎同時抵達前述
    檳榔攤，而被告丁○○乃被告乙○○召來助勢，又一同追逐被告丙○○，欲加以
    毆打，被告丁○○對於被告乙○○持有槍彈並開槍恐嚇等情，豈能不知？豈能未
    參與？以為論據。
四、訊之被告丁○○堅詞有何公訴人所指犯行，辯稱：被告乙○○僅告知與他人發生
    糾紛，並未告知將攜帶槍彈前往，渠等係各自前去，在被害人丙○○出現前，被
    告乙○○從未提及攜有槍彈或出示槍彈，伊完全不知此事，而被害人丙○○抵達
    後，伊並沒有出言恐嚇被害人丙○○，反而讓被告乙○○與被害人丙○○談判，
    其等談判時，伊便走了，走約五十公尺不放心又回頭，轉身竟然看到被告乙○○
    手上拿著槍，伊覺得事態嚴重便跑回車上，準備開車門就聽到槍響等語。
五、經查：
（一）被告乙○○供稱右揭時地第一次與被害人丙○○發生衝突後，其係單獨返家取
      出槍彈，電話中並未告知被告丁○○或「阿龍」其將攜帶槍彈前往，而返回「
      高校女孩」檳榔攤後直到出示槍枝予被害人丙○○前，亦未告知被告丁○○或
      「阿龍」其持有槍彈，則被告丁○○或「阿龍」事前是否知悉被告乙○○無故
      持有槍彈，已有可疑。況且，被告二人均供稱渠等至檳榔攤後先與證人戊○○
      交談，要求證人戊○○聯絡被害人丙○○到場談判，約十分鐘後，被害人丙○○、證人甲○○共乘一車抵達，證人戊○○亦證稱被告乙○○第二次在檳榔攤
      時，曾要其聯絡被害人丙○○，但並未看到被告乙○○有槍。衡情，倘被告乙○○並未告知被告丁○○、「阿龍」其攜有槍彈，短短十分鐘內，被告丁○○
      、「阿龍」如何自行查悉，進而與被告乙○○達成共同持有槍彈之意思合致。
（二）被告乙○○供述僅其一人碰觸過扣案槍枝，證人丙○○、甲○○於本院訊問時
      亦均堅稱自始至終僅看到被告乙○○持握上開槍枝，又參以扣案槍枝經送請內
      政部警政署刑事警察局鑑驗指紋，並未發現其上有與被告丁○○相符之指紋，
      有內政部警政署刑事警察局九十二年五月十四日鑑驗書在卷可憑，足認被告丁○○並未碰觸過扣案槍枝。
（三）被害人丙○○於本院訊問時另陳稱：其第二次去檳榔攤時，被告乙○○便叫其
      到旁邊，二人互罵，從其第二次抵達「高校女孩」檳榔攤到其看見被告乙○○
      手上拿槍，約隔二、三分鐘之時間；證人甲○○亦證稱：其陪同被害人丙○○
      第二次去檳榔攤時，現場並未看到被告丁○○（均見本院九十二年六月三十日
      訊問筆錄）。準此，被告丁○○上開所辯：待被害人丙○○第二次抵達現場後
      ，伊未出言恐嚇，而是讓被告乙○○與被害人丙○○談判，其於談判時便先離
      開約五十公尺等情，尚屬可信。從而，被告乙○○出示槍枝以及在後追趕被害
      人丙○○時，堪信被告丁○○已不在現場，而係離開約五十公尺遠，斯時被告
      乙○○之行為自非被告丁○○所得預見或參與。
（四）雖被告丁○○自承其因被告乙○○電召而前去排解糾紛，但排解糾紛之方式甚
      多，縱屬非法方法，亦有可能係傷害或毀損，尚難執此遽認被告丁○○主觀上
      必然知悉被告乙○○攜槍且欲藉以恐嚇。
（五）綜上所述，被告乙○○攜帶槍彈並持以恐嚇之行為，均無證據可資證明係與被
      告丁○○、「阿龍」間具有犯意之聯絡及行為之分擔，此外，復查無其他積極
      證據，足資證明被告丁○○確有公訴人所指之犯行，本院自應依法諭知被告丁○○無罪之判決，以免冤抑。
據上論斷，應依刑事訴訟法第二百九十九條第一項前段、第三百零一條第一項，槍砲
彈藥刀械管制條例第十一條第四項、第十二條第四項，刑法第十一條前段、第五十五
條、第三百零五條、第四十二條第二項前段、第五十一條第五款、第三十八條第一項
第一款，罰金罰鍰提高標準條例第一條前段、第二條，現行法規所定貨幣單位折算新
臺幣條例第二條，判決如主文。
本案經檢察官鍾曉亞到庭執行職務。
中      華      民      國    九十二    年      八      月    二十八    日
                                    臺灣新竹地方法院刑事第一庭
                                        法  官  李珮瑜
右正本證明與原本無異。
如不服本判決，應於判決送達後十日內向本院提出上訴狀（應附繕本），上訴於臺灣
高等法院。
                                        書記官  龔紀亞
中      華      民      國    九十二    年      八      月    二十八    日
附錄本案論罪科刑法條全文：
槍砲彈藥刀械管制條例第十一條第四項：
未經許可，持有、寄藏或意圖販賣而陳列第一項所列槍枝者，處一年以上七年以下有
期徒刑，併科新臺幣七百萬元以下罰金。
槍砲彈藥刀械管制條例第十二條第四項：
未經許可，持有、寄藏或意圖販賣而陳列子彈者，處五年以下有期徒刑，併科新台幣
三百萬元以下罰金。
刑法第三百零五條：
以加害生命、身體、自由、名譽、財產之事，恐嚇他人致生危害於安全者，處二年以
下有期徒刑、拘役或三百元以下罰金。


司法院資訊處製作；財團法人民間司法改革基金會備份。
